臺灣高等法院刑事判決　　　　　　100年度上更(一)字第250號
上　訴　人　臺灣板橋地方法院檢察署檢察官
被　　　告　詹智煒
選任辯護人　法律扶助律師　許富雄律師
上列上訴人因被告毒品危害防制條例案件，不服臺灣板橋地方法
院97年度訴字第1149號，中華民國97年7 月23日第一審判決（起
訴案號：臺灣板橋地方法院檢察署96年度偵字第28289 號），提
起上訴，經判決後，最高法院第1次發回更審，本院判決如下：
    主  文
原判決關於詹智煒部分撤銷。
詹智煒共同製造第二級毒品，未遂，處有期徒刑肆年陸月。扣案
如附表一編號1至25、28至30、37至46所示之物均沒收。
    事  實
一、詹智煒與詹世宇（業經判決罪刑確定）均明知甲基安非他命
    為毒品危害防制條例第2條第2項所列第二級毒品，不得非法
    製造、持有。詹智煒與詹世宇聊天時，獲悉詹世宇會製造甲
    基安非他命，遂萌生基於共同製造第二級毒品甲基安非他命
    之犯意聯絡，推由詹智煒提供資金及提煉假麻黃所需之支
    氣管擴張劑（藥錠），詹世宇負責承租製造甲基安非他命地
    點、出面購買所需器具及負責自支氣管擴張劑提煉出成品。
    二人謀議既定，詹智煒交付含有假麻黃成分數量不詳之支
    氣管擴張劑（藥錠），並提供數目不詳現金，由詹世宇於民
    國96年10月初以其名義向不知上情房東李聯冬，以每月新臺
    幣（下同）1萬5千元租金，承租臺北縣鶯歌鎮（現改制為新
    北市鶯歌市○○○○街58號獨棟三層樓建物（下稱租屋處）
    ，作為製造甲基安非他命先驅原料假麻黃之場所，詹世宇
    復至臺北縣新莊市○○路及臺北市○○路某化學器材行，購
    得如附表一所示甲醇、甲苯、丙酮、紅磷、碘、加熱器、燒
    杯、燒杯架、過濾網、電子磅秤、漏斗、工業用電扇、電磁
    爐、平底鍋、鍋鏟等物，作為製造甲基安非他命之工具及材
    料，另參考其取得如附表一編號37所示「安非他命製造流程
    表」之製造方式，在租屋處，將含有假麻黃成分之支氣管
    擴張劑（藥錠）加入甲醇、甲苯等溶劑後，濾出假麻黃成
    分，再予以加熱、摻入丙酮，以提高假麻黃純度，萃取出
    甲基安非他命先驅原料即粉狀假麻黃，待一定數量後，以
    300公克為1包裝，交付予詹智煒派遣不知情之不詳姓名年籍
    成年人，以備進行後續製程。而詹世宇自96年11月16日起，
    以偽稱製造減肥藥、感冒藥為由，僱用不知情張智翔；另自
    96年11月21日起，以同上理由，僱用不知情謝承宏，以協助
    其在租屋處萃取甲基安非他命先驅原料假麻黃（張智翔、
    謝承宏業經不起訴處分確定）。嗣於96年11月21日下午3時5
    分許，詹智煒、詹世宇未及完成全部製程而製得甲基安非他
    命成品前，為海岸巡防署海岸巡防總局北部地區巡防局新竹
    機動查緝隊之查緝員，依法搜索租屋處，當場查獲詹世宇，
    並扣得如附表一所示之物，因發現其編號1至25、28至
    30、37至46所示之物，分別為製造甲基安非他命工具、原料
    、詹世宇與詹智煒通聯所用行動電話、甲基安非他命製程參
    考文件及萃取而得之粉狀與液狀假麻黃（名稱、數量、性
    質均如附表一所示）。再於同日晚上8時10許，在租屋處旁
    56 號門口，逕行拘提詹智煒到案，詹智煒、詹世宇製造第
    二級毒品甲基安非他命犯行，始因而未遂。
二、案經海岸巡防署海岸巡防總局北部地區巡防局新竹機動查緝
    隊（下稱海巡署查緝隊）移送臺灣板橋地方法院檢察署檢察
    官偵查起訴。
    理  由
壹、證據能力
一、上訴人即被告詹智煒及其選任辯護人對詹世宇之警詢筆錄爭
    執證據能力，然查：證人詹世宇於原審證稱：王先生是我老
    闆，他要做化妝品及減肥藥，租屋處由我承租，隔1 週後，
    才開始製作減肥藥，感冒藥錠、製作器材都是王先生提供的
    ，提煉出假麻黃交給王先生。張智翔、謝承宏是我朋友，
    王先生說缺人，我找他們過來，薪水由王先生支付（原審卷
    第206反、207頁），核與警詢中所陳：原料不是我買的，器
    具由煒哥拿錢給我買的，現場查扣支氣管擴張劑即藥丸是煒
    哥拿給我的。我製作完麻黃素（即假麻黃，下同）之後交
    給煒哥，煒哥會再連絡外面的人來拿。煒哥算是我老闆，煒
    哥是被告（偵卷第10至13頁）不符。且證人即當時製作詹世
    宇警詢筆錄之海巡署查緝隊查緝員高佳豪、何宗翰均證稱：
    詹世宇於警詢所為供述係出於自由意志，未以強暴、脅迫、
    利誘、詐欺及其他不正方式取供（原審卷第192、200頁）。
    而詹世宇偵訊時，亦陳稱：海巡署人員沒有對我施以強暴脅
    迫，僅給我一些誤導（偵卷第171 頁），經檢察官質疑何為
    誤導，詹世宇陳以：他們說通聯紀錄很清楚，要我把事情說
    清楚（偵卷第171 頁），檢察官再次追問海巡署查緝員對你
    有什麼樣誤導？他們跟我說我應該不是整個事情的主導人（
    偵卷第172 頁），於原審法院法官羈押審訊時，供稱：警官
    誤導我，他們跟我講話方式及他們對我態度有點不好（聲羈
    卷第6 頁）。然海巡署查緝隊查緝員依法提示通訊監察譯文
    發現詹世宇與被告有密切通聯情形而質疑詹世宇非本案主導
    人，並分析案情利害關係，曉諭因其非主謀供出實情可為將
    來量刑之參考，要難認海巡署查緝隊查緝員有何誤導之情；
    且詹世宇得悉通訊監察譯文不利於己而心情非常緊張（偵卷
    第171 頁），純屬行為人遭查緝罪證明確後之正常情緒反應
    ，在海巡署查緝隊查緝員動情說理下，或有態度急切、毛躁
    之情，然詹世宇以未遭強暴脅迫，已如前述，要難認海巡署
    查緝隊查緝員有何強暴、脅迫或其他不正方式取供之情，益
    見詹世宇警詢供述之外部附隨環境具有較可信之特別情況，
    且為證明被告涉及共同製作甲基安非他命未遂犯行存否所必
    要，認為以之作為證據為適當，依刑事訴訟法第159條之2規
    定，詹世宇警詢筆錄得作為證據。
二、以下所引證據，經本院當庭提示，檢察官、被告及其選任辯
    護人對於被告以外之人於審判外之言詞及書面陳述，均表示
    無意見，同意作為證據（本院卷第27正、反頁），且本院審
    酌該言詞陳述或書面陳述作成時，並無違法或不當之狀況，
    依刑事訴訟法第159條之5第1 項規定，均有證據能力。另以
    下所引用卷內之文書證據、證物之證據能力部分，並無證據
    證明係公務員違背法定程序所取得，且檢察官、被告及其選
    任辯護人於本院亦均未主張排除下列文書證據、證物之證據
    能力，且迄本院言詞辯論終結前均未表示異議，本院審酌前
    揭文書證據、證物均無顯不可信之情況與不得作為證據之情
    形，依刑事訴訟法第158條之4反面解釋及第159條之4之規定
    ，應認均有證據能力。
貳、實體部分
一、訊據被告對於上開時、地，詹世宇遭海巡署查緝隊查緝員查
    獲，並扣得如附表一所示之物，卷附通訊監察譯文係其與詹
    世宇間之對話等情坦承不諱，惟矢口否認有何製造甲基安非
    他命未遂犯行，辯稱：詹世宇前後指述不一，已不足為憑，
    且偵卷第136 頁簡訊乃詹世宇向伊借錢繳納自身居住房屋之
    租金，與租屋處之房租無涉。況通訊監察譯文所提金額為27
    ,000元，與詹世宇向李聯冬承租租屋處租金15,000元不同，
    顯然詹世宇製造毒品與伊無關。又依張智翔、謝承宏均未曾
    在租屋處見過伊，海巡署查緝隊查緝員高佳豪、何宗翰亦無
    法證明詹世宇將甲基安非他命先驅物質交予伊及伊將感冒藥
    錠交予詹世宇，且桃園縣中壢市○○○路○段732號經搜索為
    空屋，則詹世宇所稱「中豐北街工廠」根本不存在。李聯冬
    係將租屋處租給詹世宇，伊未出資承租租屋處。再通訊監察
    譯文不足以作為不利之證據，況依搜索時拍攝光碟，上開租
    屋處確實陳列化妝品、面膜，則詹世宇與伊在電話中討論化
    妝品並非無據。又依內政部警政署刑事警察局函可知，現場
    查獲設備，不足以完成相關製程，則在租屋處自無法製造出
    甲基安非他命云云。
二、經查：
(一)詹世宇於上開時、地，製造甲基安非他命先驅原料假麻黃
    等事實，業經證人詹世宇證稱：我自96年10月5 日起，向李
    聯冬承租租屋處，每月租金15,000元，並將感冒藥提煉出麻
    黃素，亦即將感冒藥藥包放入燒杯，加入甲醇及甲苯各1500
    CC，進而加熱攪拌，持續1 小時後，用紗布過濾後，將過濾
    後的油水拿到2樓放入平底鍋用電磁爐加熱至120度，持續約
    3 小時，等到稍微乾掉，會有粉狀物，把裡面的甲醇及甲苯
    倒掉，並關火，再加入15分之1 平底鍋的丙酮，放置一旁等
    它自己乾掉。我知道我加工而成的粉狀麻黃素是要做（甲基
    ）成安非他命，是要在桃園的中豐北路進行後段加工，但我
    不清楚要如何再加工。現場查扣碘和紅磷是中豐北路的人叫
    我準備的，機油空瓶是我從中豐北路的工廠拿回來的。我大
    約1天可以做3 包，每包約300公克。現場查獲張智翔、謝承
    宏對此事不了解，張智翔只來1星期，謝承宏只來1天，我都
    叫張智翔到2 樓把液態麻黃素的廢水倒掉，加入丙酮，讓麻
    黃素自己乾掉，再進行下一批加工（偵卷第9至20、172、17
    3 頁）。並有如附表一所示製造甲基安非他命工具、原料、
    被告、詹世宇通聯所用行動電話、甲基安非他命製程文件及
    萃取而得之粉狀與液狀假麻黃等物扣案足佐。且扣案如附
    表一編號7 、14、15、17、45、46所示之物，經送請內政部
    警政署刑事警察局鑑定，確實有各該附表一所示鑑定書在卷
    為憑（偵卷第252至255、259、260頁）。另內政部警政署刑
    事警察局就詹世宇製造甲基安非他命之實際流程進行鑑定結
    果，認本案係利用有機溶劑（甲苯、甲醇及丙酮）萃取感冒
    藥錠（含有假麻黃成分）中之假麻黃成分，且經濾網過
    濾掉藥錠中之賦型劑、添加劑及其他殘渣，再將過濾後之溶
    液加熱，蒸乾有機溶劑後，產生純度較高之假麻黃成分。
    依本案現場亦查獲紅磷、碘及機油空瓶等物質，研判其係採
    取Nagai （Moscow）方法製造甲基安非他命，但現場欠缺「
    迴流裝置」，且亦未查獲碘化後之殘渣，故綜合研判，本案
    應先萃取出假麻黃，並預以Nagai （Moscow）方法製造甲
    基安非他命，現場查獲之設備及工具尚不足以完成相關製程
    ，有該局97年6月26日刑鑑字第970089483號函存卷可參（原
    審卷第137 頁），適與詹世宇所陳利用感冒藥錠萃取麻黃素
    供製造甲基安非他命過程相符。參以如附表一編號37安非他
    命製作流程表及編號43安他命比較圖表，均在詹世宇隨身背
    包內查獲，業經證人即海巡署查緝隊查緝員高佳豪證述綦詳
    （偵卷第272 頁），其中如附表一編號37安非他命製作流程
    表記載「先將紅磷倒入圓瓶內，再將麻黃倒入，然後加入25
    0CC 的水，之後外圍加冰塊跟水，冰鎮30分鐘過後加入碘（
    要慢慢加），加完後再等30分鐘，過後拿起來稍微搖晃（瓶
    子外圍水分一定要擦乾），放入加熱器組裡加熱，外圍倒入
    機油至八分滿，插入溫度計，溫度開至160至170度C （加熱
    開始要尋溫度，溫度計溫度要維持在125至140度C 之間），
    然後煮24小時。」等語，及「24小時煮完後，做鹼基。加入
    750CC 的沸蒸餾水（一定要滾）之後拿起過濾，過濾後的油
    水倒入分液器內加入1000CC的二甲苯正反搖晃2 次，靜置15
    分鐘後把下面那層油水漏進1萬公升燒杯裡，然後倒入600CC
    的二甲苯，之後加入250CC鹼水（鹼水比例1000CC 蒸餾水加
    250克氫氧化鈉），之後每隔15分鐘加100CC的鹼水，直到10
    00CC的鹼水加完，加完後靜置15至20小時，20小時後把燒杯
    內的6000二甲苯倒出，以1000二甲苯加1000鹼水，一起倒入
    分液器內正反搖二次，靜置15分鐘之後下層鹼水漏出重複使
    用（1杯1000CC鹼水配6000二甲苯），之後再加入500CC的蒸
    餾水，正反搖二次，靜置5 分鐘，下層廢水漏出丟棄，再重
    複一次，之後把油水漏出備用」等語，及編號43附有二包白
    色結晶物，記載：「猜猜看，這兩個有什麼不同？A 包是結
    晶之後再用丙酮清洗！B 包呢！是結晶之後，一樣用丙酮清
    洗，用甲醇再清洗個一次到二次，但是，要注意「小安」留
    （流）失的數量哦」（偵卷第79至80頁照片）。益見詹世宇
    係按該流程表所載製程，先利用含有假麻黃成分之感冒藥
    錠萃取其中假麻黃成分後，再圖進一步以碘化程序合成製
    造甲基安非他命甚明。
(二)證人詹世宇證稱：我與煒哥聊天時，聊到我會製作麻黃素，
    支氣管擴張劑是煒哥拿給我的，器具由煒哥拿錢給我買的，
    我去租貨車，然後去新莊思源路上化工行買甲醇、甲苯、丙
    酮、紅磷，去台北市○○路化工行買碘。我知道我加工而成
    的粉狀麻黃素是要做（甲基）成安非他命，是要在桃園的中
    豐北路進行後段加工。我大約1天可以做3包，每包約300 公
    克。再將麻黃素交給煒哥派來的人。扣案支氣管擴張劑是煒
    哥於96年10月以後某天，約我在台北市○○街上面一元堂泡
    沫紅茶店交給我的。煒哥電話是0000000000號，還有1 支電
    話後面尾3碼是043，另外還有1 支0915開頭的，我都是用我
    的電話與他聯絡（偵卷10至12頁），並指認當時海巡署查緝
    隊查緝員提供照片當中之「編號1 詹智煒」為其所稱之「煒
    哥」（偵卷第14頁）。以詹世宇與被告交情不錯，均稱被告
    為「阿煒」、「煒哥」，業經詹世宇陳明在卷（偵卷第186
    、310 頁），核與被告自承：朋友有叫我「阿煒」（偵卷第
    181 頁）吻合，倘若被告未涉及本案，何以交情不錯之詹世
    宇無端於最初未受其他外力干擾，且防衛心理較低之海巡署
    查緝隊查緝員前後2 次詢問時，均明確指出被告提供資金製
    作甲基安非他命，並交付扣案如表一編號15支氣管擴張劑，
    復於詹世宇製造萃取出高純度之毒品先驅原料假麻黃至一
    定數量後，隨即聯絡被告，再由被告派遣不知情不詳姓名年
    籍成年人前來拿取假麻黃之理。又被告自承：其使用過00
    00000000號、0000000000號電話。扣案0000000000號、0000
    000000號亦係其使用（偵卷第45、181、293頁），適與詹世
    宇上開所陳相符，被告確實使用該4支門號之行動電話無誤
    。參以被告不否認如附表二所示詹世宇持用0000000000、
    0000000000號行動電話與被告使用0000000000、0000000000
    等行動電話之通訊監察譯文，係其與詹世宇間通話內容，其
    中編號6（96年9月30日）係被告與詹世宇間就承租房屋討論
    要獨棟房屋供製造甲基安非他命使用，適巧詹世宇確實於96
    年10月5日向李聯冬以15,000元承租租屋處，已如前述，稽
    之卷附現場照片（偵卷第67、69、70、72），門牌標示在鐵
    捲門邊，電表僅1個，且地板區分磨石子及方塊磚等不同設
    備，衡以高佳豪陳稱：租屋處二樓才是提煉地點（原審卷第
    193頁），顯然租屋處係獨棟透天房屋，完全吻合被告與詹
    世宇間斯時對談之內容，且被告自承：租屋處之租金，係其
    借詹世宇支付的。詹世宇亦向伊借款，請求其支援租屋處之
    設備（偵卷第181頁），足證被告確實提供資金予詹世宇，
    推由詹世宇出面承租租屋處，再前往採購相關製造甲基安非
    他命所用之器具無訛。又附表二編號7（96年10月1日），被
    告與詹世宇聯絡相約於台北市○○路上一元堂見面，另卷附
    通訊監察譯文96年10月7日、8日，詹世宇傳簡訊給被告，均
    約明日中午12點一元集合（偵卷第128頁）。參以證人即海
    巡署查緝隊查緝員高佳豪證稱：有一次我們監控期間，看過
    被告與詹世宇在東興街上一元堂茶坊交換物品（原審卷第18
    9頁），顯然詹世宇陳述被告在台北市○○街上一元堂泡沫
    紅茶店，交付扣案如附表一編號15支氣管擴張劑之事實要非
    虛妄。再附表二編號3（96年9月28日），詹世宇告知被告有
    人要求將後半段程序寫下來，此與詹世宇事先以支氣管擴張
    劑萃取出甲基安非他命先驅原料假麻黃，再由被告通知他
    人取貨進行後續製程，要求詹世宇配合寫下後續製程吻合。
    綜觀通訊監察譯文，雖無明顯提及製造甲基安非他命語詞，
    然被告與詹世宇均明知製造甲基安非他命為政府嚴懲、積極
    查緝之重罪，彼此間聯絡之電話恐遭實施通訊監察而暴露犯
    行，自以保守、隱諱之對話談論製造甲基安非他命之必要聯
    絡事項，故單以各個通訊監察譯文加以解析，無法通觀全貌
    ，必須連貫分析、配合詹世宇於海巡署查緝隊供述如何製造
    本件甲基安非他命先驅原料假麻黃之流程經過及卷附通訊
    監察譯文，融會貫通，解讀為其等談論租賃處所是否符合製
    造毒品所需、製毒流程、毒品販售價格及有無利潤可圖、示
    範製毒流程、製毒原料已有管制及漲價、如何編造應付租屋
    仲介人員之說法等事項，始符事理，則被告顯係基於自己犯
    罪之意思，參與提供資金及附表二編號15支氣管擴張劑，並
    由詹世宇出面承租租屋處、採買製毒所需工具及萃取甲基安
    非他命先驅原料假麻黃，其等二人就本件製造第二級毒品
    甲基安非他命犯罪，顯有犯意聯絡及行為分擔實行，要為灼
    然。至詹世宇以被告交付支氣管擴張劑係96年10月15日以後
    ，與附表二編號7所示時間「96年10月1日」、「96年10 月7
    日、8日」之翌日不同，然因被告自承：我與詹世宇見面有
    時約在台北市松山區的泡沫紅茶店，且親自前往租屋處共3
    次（偵卷第180頁），顯然詹世宇多次與被告見面，詹世宇
    恐因雜事繁多而有所混淆，因詹世宇於96年10月5日始承租
    租屋處，本院以96年10月8日或同年月9日被告交付如附表一
    編號15所示支氣管擴張劑較為可能。
(三)詹世宇於偵查中表示我將半成品交給王先生和林先生，我們
    都約在鶯歌鎮○○○街上的銀行桃鶯路上的麥當勞（偵卷第
    172、184、185 頁），適與詹世宇陳述：製作完成麻黃素交
    給煒哥，煒哥會聯絡外面的人來拿，約在桃鶯路上的麥當勞
    交付部分吻合（偵卷第12頁），復與附表二編號5（96年9月
    30日）、編號11（96年11月4 日）被告提及林先生要詹世宇
    準備10包及林先生要300 等情契合，故詹世宇所述王先生、
    林先生應係被告聯絡外面的人來拿假麻黃無誤。雖詹世宇
    第2 次偵訊後均翻異前詞表示，王大哥拿錢給我，現場查獲
    大量藥品，係王大哥買的，王大哥有時自己會來租屋處，王
    大哥都當面把錢拿給我，我將麻黃素交給王大哥等情（偵卷
    第212、213頁），再於偵查、原審均表示：王先生準備設備
    、器具及原料，王先生教我如何提煉感冒藥，王先生在我被
    查獲前2、3天交給我安非他命製作流程表及安非他命比較圖
    表，他會教我如何去做。王先生會給我錢付給謝承宏、張智
    翔薪水。我都是跟王先生聯絡製造感冒藥的事情，提煉假麻
    黃後交給王先生（偵卷第283、284、288、310頁、原審卷
    第206、207頁），此與詹世宇於海巡署查緝隊查緝員製作筆
    錄時，所陳被告提供資金及支氣管擴張劑，詹世宇提煉出假
    麻黃後交付被告聯絡外面的人王先生、林先生情節相符，
    僅係將提供資金及支氣管擴張劑之人由「被告」改為「王先
    生」而已，倘被告確實與「王先生」聯絡製造甲基安非他命
    先驅原料假麻黃，何以通訊監察譯文中無一係詹世宇與「
    王先生」聯絡提供資金、原料等通訊內容，反係詹世宇欲承
    租房屋、交付樣品、談及東西遭管制、價格不高等情均先探
    詢被告意思，顯然詹世宇事後為迴護而將「被告」改為「王
    先生」提供資金及原料，自難採信。況詹世宇於偵查中先供
    稱：向被告借3次合計25萬元（偵卷第186頁），後改稱：是
    96 年8月，1次在臺北市中山區被告住處，向被告借25萬元
    ，除此之外，就沒有再向被告借過錢（偵卷第212頁），前
    後矛盾，已難信實。核與被告於偵查先供稱：共借了詹世宇
    20 幾萬元，是分2、3次借，1次分別借5到10萬元，係於96
    年初借錢給詹世宇，是在臺北市松山區交付借款，詹世宇是
    以家裡有急用以及要到饒河街夜市擺糖葫蘆攤位為由借錢，
    並無借錢給詹世宇去作化妝品，還有1次就是拜託朋友匯款
    27,00 0元（偵卷第238頁），又於原審陳稱：詹世宇跟我借
    25萬元，我當面拿給他（原審卷第15頁）等情節均相左，被
    告是否確實借款予詹世宇，顯值懷疑。事後被告另改以：借
    給詹世宇3次錢，2次借5千元，1次借25萬元，2次在松山區
    饒河夜市交付，1次25萬元是在臺北市○○路、錦州街附近
    之路邊交付借款，詹世宇是以在作化妝品，需要現金周轉為
    由借錢（偵卷第277、278頁），詹世宇於原審證稱：因我向
    詹智煒借錢，欠他20幾萬元，分成3次借款，第一次借25萬
    元，是在臺北市中山區某處交付的，時間大約是96年8月間
    ，第二次是在臺北市○○街向詹智煒借5000元，第三次也是
    借5000 元，借的時間忘記了（原審卷第209頁），顯係配合
    被告偵查中之供述，自難採認。況被告於本件查獲當日晚上
    8時10 分，在租屋處旁56號門口，為警逕行拘提到案，先以
    ：我有在租屋處門口和詹世宇講過話，沒有進去過面（偵卷
    第46頁），後以：案發當天詹世宇要借車子，他叫我開過去
    ，並要找詹世宇還我一點錢。另我有去過租屋處3次，有看
    到有顏色的東西，沒有注意到有無設備（偵卷第179、180頁
    ），核與詹世宇所陳：被告來過租屋處5、6次，每次待2小
    時左右，因我之前跟他借錢，他要我還錢或聊天。我不知道
    案發當天，被告為何要找我，根本不知道他要來（偵卷第
    185頁），及被告來租屋處2、3次，是去找我要錢、聊天，
    被告都在屋外等我，沒有進入屋內（原審卷第211頁）齟齬
    ，顯係被告、詹世宇情虛均欲撇清被告罪責之詞，均難採信
    。又詹世宇雖以告訴被告他在做海鹽、化妝品，沒有跟被告
    談及合作製造、經銷、販賣減肥藥（偵卷第186、287頁），
    忽而又陳述：化妝品不是包括一般化妝品、減肥藥、減肥鹽
    、清潔用品、面膜、精油。我有跟被告提過批面膜到夜市販
    賣，但被告沒有答應。通訊監察譯文要求樣品可能係要跟告
    拿咖啡豆及奶精（偵卷第311頁），再改以：通訊監察譯文
    中樣品就是化妝品，我都拿給他，前半段、後半段係指跟廠
    商推銷手法是前半段，後半段是店家推銷給民眾（上訴卷第
    80正、反頁），前後矛盾百出，亦與被告所陳：我只知道詹
    世宇在做減肥鹽、化妝品及面膜，他從他朋友的姊夫或姊夫
    那邊批貨，說要拿給我在饒河夜市販賣，但他最後都沒有（
    偵卷第18 0、293頁）不同，已有可疑。倘詹世宇確實計畫
    將面膜批發給被告販售，何以卷附通訊監察譯文無一顯示關
    於經銷、販賣面膜之內容，反而提及「管制品」，足證詹世
    宇以其向被告訛稱製造化妝品、面膜而向被告借款等情，要
    屬迴護之詞，不足採信。再詹世宇於海巡署查緝隊製作筆錄
    時，全程均出於自由意願，已如前述，詹世宇以我被逮捕時
    ，很多人圍著我，警察很兇地詢問我，拿出一張紙問我這是
    不是就是「煒哥」，我反應不過來，就在那邊簽了一張紙，
    做筆錄時，因為不知道該怎麼說，所以才供稱將麻黃素交給
    「煒哥」。我認識被告，才在警察所提供的多張相片中指認
    他，「煒哥」並不是詹智煒云云，以詹世宇於海巡署查緝隊
    同時指認相識之張智翔、謝承宏（偵卷第15、16頁），若非
    被告參與本件製造甲基安非他命犯行，何以詹世宇不指認張
    智翔、謝承宏係提供資金及支氣管擴張劑之人，顯然詹世宇
    上開所陳，要屬迴護被告之詞，要難採信。從而，詹世宇前
    後對於何人提供資金及支氣管擴張劑，雖有不同，本院得以
    本於職權詳為調查，斟酌各方面之情形，依自由心證判斷其
    孰為可信，不得因其先後陳述有所分歧，即全部予以捨棄。
(四)高佳豪證稱：我們在查獲詹世宇後不超過1 週時間內，有到
    中壢市○○○路732 號執行搜索，現場未發現任何器具，亦
    無人員在該處，這個地點是詹世宇表示願意配合才告訴我們
    的（原審卷第186 頁）；何宗翰證稱：有到中壢市○○○路
    732 號進行搜索，但該處是空屋，沒有扣押任何物品（原審
    卷第第197 頁）。雖詹世宇表示本件甲基非他命之後段製程
    執行地點係在中壢市○○○路732 號云云，固乏客觀佐證足
    信為真，然詹世宇供稱：其萃取假麻黃係為製造甲基安非
    他命乙節，如前所述與事實相符，自難以詹世宇對本件甲基
    安非他命之後續製造地點之部分陳述欠缺憑證，即謂其全部
    陳述不可採認。至證人即房屋出租人李聯冬證稱：詹世宇透
    過永慶房屋向我承租房子時，說是要作化妝品，出租後我曾
    經去過2次，都有跟詹世宇聯絡，1次是詹世宇的朋友開門讓
    我進去，另1次是詹世宇自己開門，並有拿1瓶小化妝品送我
    太太（原審卷第202至204頁）。然李聯冬亦稱：我有跟詹世
    宇聯絡，詹世宇開門讓我進入（原審卷第202 頁），顯然詹
    世宇知悉李聯冬欲前來租屋處探訪，詹世宇事先安排隱匿相
    關跡證，要與常情相符，況縱令李聯冬進入屋內，有關萃取
    假麻黃之加熱過程，對非製毒專業之李聯冬而言，亦無從
    判斷有無不法情事，故李聯冬所言，不足為被告有利之認定
    。另租屋處一樓雖擺放化妝品，業經李聯冬陳明在卷（原審
    卷第203 頁），被告亦主張搜索現場之光碟確實顯現一樓擺
    放化妝品，然高佳豪證述：我有看過被告在租屋處一樓進出
    ，他們提煉感冒藥地點在二樓，所以，無法從外面看到（原
    審卷第193 頁），則詹世宇在一樓擺放化妝品以為掩人耳目
    ，要屬掩飾製造甲基安非他命犯行之舉動，無礙於詹世宇確
    實從事自支氣管擴張劑萃取甲基安非他命先驅原料假麻黃
    之犯行，被告既提供資金及支氣管擴張劑，則租屋處擺放化
    妝品僅係偽裝為化妝品工廠所需，不影響被告犯行之認定。
    又高佳豪、何宗翰雖因監控時，跟拍、埋伏，然為避免打草
    驚蛇而沒辦法直接過去看被告與詹世宇在台北市○○街上一
    元堂交付之內容為何，然高佳豪亦證稱：在東興街時候，他
    們直接把物品搬上搬下，看起來就是在換車運送（原審卷第
    192 頁），以高佳豪、何宗翰在偵辦案件未成熟發動搜索前
    ，辦案技巧上僅能以跟監、跟拍、埋伏研判事情始末，未能
    親眼目睹被告交付扣案支氣管擴張劑，要不悖於常理，尚難
    以此為有利於被告之認定。再偵卷第136頁，係96 年11月16
    日12時16分簡訊，內容為「林大哥那邊我都講好了，房租也
    匯好了，匯了兩萬七千元，多匯了五千元」，然附表二編號
    10（96年10月30日）通訊監察譯文中，詹世宇已另行向被告
    報告覓妥一二樓房屋，並說明整條街都沒有人在住，且通風
    、有鐵捲門等情，參以高佳豪證述：我們本來要到台北市○
    ○○路○段14之1號2 樓搜索，但聲請搜索票後，再到上址埋
    伏，沒見到詹世宇出現，據我們掌握資料，他們工廠已經換
    地點（原審卷第186 頁），足見詹世宇常常變更製造甲基安
    非他命地點，則上開簡訊未嘗不是為另覓妥之地點而支付之
    租金，詹世宇匯款27,000元（無論匯款是否成功），而非15
    ,000元，亦屬事理之然，被告既已坦認租屋處房租是我借他
    的（偵卷第181 頁），上開簡訊亦無法為有利於被告之認定
    。另張智翔、謝承宏雖未曾在租屋處看過被告，此乃因張智
    翔只來做1星期，謝承宏只做1天，業經詹世宇陳述在卷（偵
    卷第173頁），詹世宇以被告前往租屋處5、6次（偵卷第185
    頁），被告自承：前往租屋處3次（偵卷第180頁），無論被
    告究竟前往租屋處幾次，因張智翔、謝承宏受雇時間短暫，
    未在租屋處見過被告，要與常情不悖。又內政部警政署刑事
    警察局函示租屋處之設備雖不足以完成相關製程，然詹世宇
    已購妥如附表一編號11、14所示紅磷、碘，並自某處取得如
    附表一編號12所示機油空瓶等可利用Nagai （Moscow）方法
    製造甲基安非他命之設備，顯然被告與詹世宇欲從事製造甲
    基安非他命，僅後續製程尚未完成即遭警查獲，要難以此認
    犯罪不能。
三、綜上所述，被告所辯各節，核無可取。本件事證明確，被告
    共同製造第二級毒品甲基安非他命未遂犯行，堪以認定，應
    依法論科。
四、被告行為後，毒品危害防制條例第4條第2項有關製造第二級
    毒品罪之法定本刑規定，業於98年5 月20日修正公布，於本
    院裁判時業已施行，該罪法定本刑由修正前「無期徒刑或7
    年以上有期徒刑，得併科新臺幣7 百萬元以下罰金。」變更
    為修正後「無期徒刑或7年以上有期徒刑，得併科新臺幣1千
    萬元以下罰金。」經比較修正前、後之規定，以修正前毒品
    危害防制條例第4條第2項規定有利於被告，依刑法第2條第1
    項前段規定，應適用修正前毒品危害防制條例第4條第2項規
    定處斷。
五、被告著手製造第二級毒品甲基安非他命之先驅物質假麻黃
    ，尚未進入碘化之成品製程即經查獲而不遂，核其所為，係
    犯修正前毒品危害防制條例第4條第6項、第2 項製造第二級
    毒品未遂罪。被告與詹世宇間，有犯意聯絡及行為分擔，為
    共同正犯。詹世宇僱用不知情張智翔、謝承宏，為其萃取甲
    基安非他命之先驅原料假麻黃，為間接正犯。至公訴意旨
    認被告應成立共同製造第二級毒品既遂罪，雖有如附表一編
    號35所示驗有甲基安非他命殘餘成分之燒杯與編號36所示之
    甲基安非他命扣案，及高佳豪證稱：本件查獲現場有多個燒
    杯，大部分的燒杯都是用來裝假麻黃的液體，或是含有假
    麻黃乾燥後的粉末殘渣，我們在進門靠左邊後方的大辦公
    桌後面冰箱地上紙箱內找到一個燒杯，裡面有安非他命結晶
    物，我們有將結晶物刮除收取在夾鏈袋內，另外紙箱內還有
    以膠帶封口的紙杯，我們採證時將紙杯內的安非他命分別裝
    入夾鏈袋內，共有7 小包（偵卷第71、72頁）。惟依本件查
    獲現場扣案器具設備，因欠缺迴流裝置，尚不足以完成甲基
    安非他命製程乙節，有上開內政部警政署刑事警察局覆函之
    鑑定意見可憑，而本件有無其他處所充為被告與詹世宇製成
    甲基安非他命之據點，未據檢察官舉證以資證明，是以本件
    現場雖扣有燒杯或紙杯內盛裝有甲基安非他命，然無積極證
    據證明該扣案之甲基安非他命係被告、詹世宇利用扣案附表
    一所示工具及原料共同製造而得，被告應僅成立製造第二級
    毒品未遂罪，公訴意旨所認，尚有未洽。因被告所犯罪名同
    為「製造第二級毒品」，僅行為態樣有既遂及未遂之分，尚
    無變更起訴法條之問題。被告共同著手於製造第二級毒品之
    實行而不遂，為未遂犯，應依刑法第25條第2 項規定減輕其
    刑。
六、本件原審未詳予勾稽，遽為被告無罪之諭知，核其認事用法
    ，尚有未洽。檢察官提起上訴，雖以被告犯行，應以共同製
    造第二級毒品既遂罪論處，尚無理由，已如前述；然檢察官
    指摘原審判決被告無罪為不當，提起上訴，為有理由，自應
    由本院就被告部分撤銷改判。
七、爰審酌被告明知製造甲基安非他命為政府嚴懲之重罪，並廣
    經政府三申五令嚴禁製造，竟視若無睹，枉顧第二級毒品甲
    基安非他命危害國民健康甚鉅，著手大量製造甲基安非他命
    先驅原料假麻黃，幸即時查獲，成品始未及流入市面，所
    生危害尚非嚴重，兼衡被告為本件犯罪之主謀，犯後態度不
    佳，暨其犯罪動機、目的、手段等一切情狀，諭知被告如主
    文第2項所示之刑。至檢察官具體求刑12年，因本院認被告
    係未遂犯，所請自屬稍重。
八、扣案如附表一應沒收物品表編號1至6、8至16、18至25、42
    、44、46，屬詹世宇所有，供製造第二級毒品所用之器具及
    原料；附表一編號37至41、43等文件，則係記載製造甲基安
    非他命之製造方法、過程，與所需工具、時間、費用等，亦
    屬詹世宇所有，供製造甲基安非他命所用之物；附表一編號
    28至30等行動電話（含SIM 卡），則分屬被告、詹世宇所有
    ，作為被告、詹世宇共同製造第二級毒品相互聯繫之用，均
    應依毒品危害防制條例第19條第1 項規定宣告沒收。此外，
    扣案如附表一編號7 、17及45所示假麻黃殘渣、假麻黃
    粉末及液態假麻黃，屬第四級毒品，為違禁物，亦為詹世
    宇所有，供其與被告共同製造甲基安非他命所用之在製品，
    同應依毒品危害防制條例第19條第1 項規定沒收。至如附表
    一所示編號26、27、31所示行動電話（含SIM卡）、編號32
    、33所示鑰匙、編號34所示吸食器及編號35所示殘留有甲基
    安非他命成分之燒杯，因查無證據認與本件製造第二級毒品
    犯行有關，爰不予宣告沒收。又詹世宇雖持有上開燒杯內所
    殘留之安非他命及附表一編號36所示甲基安非他命結晶物8
    包，此部分雖經檢察官於起訴書犯罪事實欄予以敘明，本院
    查無證據足認上開扣案第二級毒品與本件被告製造第二級毒
    品未遂之犯行有所關連，自與被告無涉，附此敘明。
據上論斷，應依刑事訴訟法第369條第1項前段、第364條，第299
條第1項前段，修正前毒品危害防制條例第4條第6項、第2項、第
19條第1項，刑法第2條第1項前段、第11條前段、第28條、第25
條第2項，判決如主文。
本案經檢察官蔡秋明到庭執行職務。
中    華    民    國   100    年    10    月    14    日
                  刑事第十庭  審判長法  官  李麗玲
                                    法  官  陳明珠
                                    法  官  張江澤
以上正本證明與原本無異。
如不服本判決，應於收受送達後10日內向本院提出上訴書狀，其
未敘述上訴之理由者並得於提起上訴後10日內向本院補提理由書
（均須按他造當事人之人數附繕本）「切勿逕送上級法院」。
                                    書記官  葉金發
中    華    民    國   100    年    10    月    14    日
附錄：本案論罪科刑法條全文
修正前毒品危害防制條例第4條
製造、運輸、販賣第一級毒品者，處死刑或無期徒刑；處無期徒
刑者，得併科新臺幣1千萬元以下罰金。
製造、運輸、販賣第二級毒品者，處無期徒刑或7年以上有期徒
刑，得併科新臺幣7百萬元以下罰金。
製造、運輸、販賣第三級毒品者，處5年以上有期徒刑，得併科
新臺幣5百萬元以下罰金。
製造、運輸、販賣第四級毒品者，處3年以上10年以下有期徒刑
，得併科新臺幣3百萬元以下罰金。
製造、運輸、販賣專供製造或施用毒品之器具者，處1年以上7
年以下有期徒刑，得併科新臺幣1百萬元以下罰金。
前5項之未遂犯罰之。
附表一扣押物品表
┌──┬───────┬───┬──────────────┐
│編號│物品名稱      │數量  │備註（未標記者為詹世宇所有）│
├──┼───────┼───┼──────────────┤
│ 1  │甲醇          │10桶  │                            │
├──┼───────┼───┼──────────────┤
│ 2  │甲苯          │9桶   │                            │
├──┼───────┼───┼──────────────┤
│ 3  │丙酮          │1桶   │                            │
├──┼───────┼───┼──────────────┤
│ 4  │空桶          │20桶  │                            │
├──┼───────┼───┼──────────────┤
│ 5  │平底炒鍋      │7個   │                            │
├──┼───────┼───┼──────────────┤
│ 6  │加熱器        │5個   │                            │
├──┼───────┼───┼──────────────┤
│ 7  │過濾後殘渣    │2袋   │檢出假麻黃成分（2 袋毛重約│
│    │              │      │30公斤），參見內政部警政署刑│
│    │              │      │事警察局97年1 月4 日刑鑑字第│
│    │              │      │00 00000000 號鑑定書編號E1、│
│    │              │      │E2。                        │
├──┼───────┼───┼──────────────┤
│ 8  │燒杯（含攪拌棒│11個  │                            │
│    │4 支）        │      │                            │
├──┼───────┼───┼──────────────┤
│ 9  │燒杯架        │3個   │                            │
├──┼───────┼───┼──────────────┤
│ 10 │已使用之過濾網│1包   │                            │
├──┼───────┼───┼──────────────┤
│ 11 │紅磷空瓶      │40瓶  │                            │
├──┼───────┼───┼──────────────┤
│ 12 │機油空瓶      │16瓶  │                            │
├──┼───────┼───┼──────────────┤
│ 13 │未使用之過濾網│1包   │                            │
├──┼───────┼───┼──────────────┤
│ 14 │碘            │1桶   │採樣送驗後，檢出碘成分，參見│
│    │              │      │上開鑑定書編號G 。          │
├──┼───────┼───┼──────────────┤
│ 15 │含假麻黃成份│57包  │分別檢出純度約百分之22、百分│
│    │之感冒藥錠（即│      │之25之毒品先驅原料假麻黃（│
│    │支氣管擴張劑，│      │共計淨重約8643.45 公克）參見│
│    │總毛重共8843.8│      │上開鑑定書編號D1、D2。      │
│    │公克。）      │      │                            │
├──┼───────┼───┼──────────────┤
│ 16 │白色空桶      │3桶   │                            │
├──┼───────┼───┼──────────────┤
│ 17 │麻黃素（總毛重│7包   │均檢出毒品先驅原料假麻黃，│
│    │共2680.7公克）│      │純度約為百分之73或百分之85  │
│    │              │      │等，參見上開鑑定書編號B1、B5│
│    │              │      │。                          │
├──┼───────┼───┼──────────────┤
│ 18 │電子磅秤      │1個   │                            │
├──┼───────┼───┼──────────────┤
│ 19 │漏斗          │1個   │                            │
├──┼───────┼───┼──────────────┤
│ 20 │鍋鏟          │2把   │                            │
├──┼───────┼───┼──────────────┤
│ 21 │湯匙          │2個   │                            │
├──┼───────┼───┼──────────────┤
│ 22 │壓汁機        │1台   │                            │
├──┼───────┼───┼──────────────┤
│ 23 │眼罩（護目鏡）│1個   │                            │
├──┼───────┼───┼──────────────┤
│ 24 │口罩          │2個   │                            │
├──┼───────┼───┼──────────────┤
│ 25 │電磁爐        │5台   │                            │
├──┼───────┼───┼──────────────┤
│ 26 │ELIYA F608手機│1支   │謝承宏所有                  │
│    │（含門號098723│      │                            │
│    │5143號SIM卡， │      │                            │
│    │序號0000000000│      │                            │
│    │6327）        │      │                            │
├──┼───────┼───┼──────────────┤
│ 27 │NOKIA 2310手機│1支   │張智翔所有                  │
│    │（含門號093627│      │                            │
│    │5963號SIM卡， │      │                            │
│    │序號0000000000│      │                            │
│    │41537）       │      │                            │
├──┼───────┼───┼──────────────┤
│ 28 │NOKIA 6060手機│1支   │詹智煒所有                  │
│    │（含門號091501│      │                            │
│    │1967號SIM卡， │      │                            │
│    │序號0000000000│      │                            │
│    │6293）        │      │                            │
├──┼───────┼───┼──────────────┤
│ 29 │NOKIA 2610手機│1支   │詹智煒所有                  │
│    │1支（含門號093│      │                            │
│    │0000000號SIM卡│      │                            │
│    │，序號00000000│      │                            │
│    │0000000）     │      │                            │
├──┼───────┼───┼──────────────┤
│ 30 │SONY ERICSSON │1支   │                            │
│    │Z200手機（含門│      │                            │
│    │號0000000000號│      │                            │
│    │SIM卡，序號351│      │                            │
│    │000000000000）│      │                            │
├──┼───────┼───┼──────────────┤
│ 31 │NOKIA 2310手機│1支   │                            │
│    │（含門號095314│      │                            │
│    │4429號SIM卡， │      │                            │
│    │序號0000000000│      │                            │
│    │27869）       │      │                            │
├──┼───────┼───┼──────────────┤
│ 32 │鑰匙          │1串   │張智翔所有                  │
├──┼───────┼───┼──────────────┤
│ 33 │鑰匙          │2串   │                            │
│    │              │      │                            │
├──┼───────┼───┼──────────────┤
│ 34 │安非他命吸食器│1組   │                            │
├──┼───────┼───┼──────────────┤
│ 35 │燒杯          │1個   │經送驗後，燒杯玻璃內壁檢出甲│
│    │              │      │基安非他命成分，參見內政部警│
│    │              │      │政署刑事警察局97年2 月4 日刑│
│    │              │      │鑑字第0970016779號鑑定書。  │
├──┼───────┼───┼──────────────┤
│ 36 │甲基安非他命  │8包   │均檢出甲基安非他命成分（驗前│
│    │（總毛重共27.6│      │總純質淨重約8.65公克），參見│
│    │公克）        │      │97年1月4日鑑定書A1至A8。    │
├──┼───────┼───┼──────────────┤
│ 37 │安非他命製作流│4張   │                            │
│    │程表          │      │                            │
├──┼───────┼───┼──────────────┤
│ 38 │毒品製作工具需│3張   │                            │
│    │求表          │      │                            │
├──┼───────┼───┼──────────────┤
│ 39 │計算紙筆記本  │2本   │                            │
├──┼───────┼───┼──────────────┤
│ 40 │毒品製作時間表│3張   │                            │
├──┼───────┼───┼──────────────┤
│ 41 │支出明細表    │3張   │                            │
├──┼───────┼───┼──────────────┤
│ 42 │蒸餾水空箱    │2箱   │                            │
├──┼───────┼───┼──────────────┤
│ 43 │安非他命比較圖│1張   │                            │
│    │表（內含2 包樣│      │                            │
│    │品安非他命）  │      │                            │
├──┼───────┼───┼──────────────┤
│ 44 │工業用電扇    │1支   │                            │
├──┼───────┼───┼──────────────┤
│ 45 │液態麻黃素（總│6瓶   │均檢出毒品先驅原料假麻黃（│
│    │容量約 14400毫│      │編號C1至C5純度約為百分之6， │
│    │升 ）         │      │驗前純值淨重約590.10公克。編│
│    │              │      │號F ，純度百分之零點八，驗前│
│    │              │      │純值淨重約37公克），參見前開│
│    │              │      │鑑定書編號C1至C5及編號F 。  │
├──┼───────┼───┼──────────────┤
│ 46 │紅磷          │3瓶   │採樣送驗，檢出磷成分，參見前│
│    │              │      │開鑑定書編號H。             │
└──┴───────┴───┴──────────────┘
附表二（詹世宇持用0000000000、0000000000號、被告使用之
       0000000000、0000000000等門號實施通訊監察並據以製
        作通訊監察譯文， A為詹世宇，B為被告）
1、（96年9月10日16時3分，偵卷第110頁、原審卷第149、150頁
     ）
   B：你看可不可以先拿1萬元訂金給他。
   A：不行拉，他踩很硬拉。
   B：蛤。
   A：他踩很硬啦，你懂嗎？…
   A：對對對，然後另外一樣東西有管制了
   B：蛤…
   A：就我跟你講的，就是沒有辦法很多去買阿，但是，要分家
      去買阿。你懂我意思嗎？不能大量的阿，就是變成說這家
      買多少，這家買多少，而且每一家的這個東西都起價了，
      起大價喔。
   B：漲多少？幾成？
   A：幾成喔，當初買大概...，當初大概買 7、8 百，現在 1
      千多了。…
2、（96年9月16日19時25分，偵卷第113頁、原審卷第151頁）
   A：喂。煒哥。
   B：你晚上算一算，他後面，後面要補的東西差不多要多少錢
      ？阿車子可能還要再租3天。
   A：還要再3天？
   B：對對對，那你總共算一算多少錢？晚上跟他講，明天錢會
      …，就一起拿給我們…
3、（96年9月28日12時32分，偵卷第118頁、原審卷第153頁）
   B：喂。
   A：喂，煒哥。
   B：他叫我們把後半段要用的東西寫下來。
   A：好，我知道。
   B：就是他們，他們自己後半段的東西，你懂？
   A：好，我知道。
   B：阿你全部都給他寫下來。他下午跟他講好會打給我。…
4、（96年9月30日11時27分，偵卷第119頁、原審卷第153、154
     頁）
   A：喂，煒哥。我前 2 天有去... 我昨天有見那個客戶阿，
      然後他問有沒有那個樣品？
   B：嗯。
   A：對阿，有嗎？
   B：沒有？
   A：沒有？
   B：嘿阿。
   A：喔，那沒有...對阿，人家想看樣品。…
5、（96年9月30日11時27分，偵卷第102頁）
   B：剛剛林先生打來說，禮拜四下午兩點，叫仙仔去對方那邊
      。
   A：禮拜四？
   B：恩。
   A：我晚一點再跟你見面，再…
   B：你那邊要準備 10 包。
   A：我知道。
   B：每一包都用 3200。
   A：我們晚一點再講。B：好。
6、（96年9月30日19時11分，偵卷第120頁、原審卷第155頁）
   A：喂，煒哥，我有事情想要跟你商量。
   B：什麼事？
   A：那個要租的有無，我想說看能不能租那種，... 就是那種
      最後是「孤孤」的一棟那種，... 類似那種，就是只有一
      間而已的那種房子。
   B：獨棟的那種？
   A：對對對。
   B：那個要多少錢？…
   A：好阿，好阿，因為我還是覺得這個條件比較好，不然會常
      搬東西，真的不好看。
7、（96年10月1日15時05分，偵卷第122頁、原審卷第157頁）
   B：你到了嗎？
   A：我在台北橋的加油站。…
   B：我跟你講，你從那個分局再往松山的方向，南京東路一直
      過來，你看右手邊，有一家一元堂。
   A：喔，好。…
8、（96年10月1日19時39分，偵卷第122頁）
   B：反正空間應該還很大，到時候其它的，你們兩個人就拿去
      當生活費。
9、（96年10月29日18時1分，偵卷第131頁）
   B：看得怎樣？
   A：他一直問我們要做什麼的，意思問我們適不適合，我問他
      是不是有人來看房子？他跟我說，對。
   B：那有人租就不要了阿。」
10、（96年10月30日14時13分，偵卷第132頁、原審卷第158頁）
   A：有阿！我剛剛有看到一間還不錯。
   B：是喔。
   A：我是覺得不錯，一二樓。
   B：很大嗎？公司嗎？
   A：你說什麼我聽不懂
   B：是工廠？
   A：嗯，對對對，一二樓而已，然後他算是在巷子裡，但是他
      隔壁，都感覺一整條都沒有人在住，因為大家都把鐵門拉
      下來……而且那邊很通風，那一個的條件可以啦！然後一
      樣鐵捲門嘛，都有阿，什麼攏有，然後房子又新新的漂漂
      亮亮的……
   B：一樣公家用？
11、（96年11月4日15時35分，偵卷第104頁）
   A：煒哥。
   B：小強，有沒有在你旁邊？
   A：沒有！
   B：他現在的意思說差一半！
   A：嗯。
   B：現在林先生打電話來的意思是說 300 確定有 90 是 100
      ，有沒有？
   A：有阿。
   B：確定喔？
   A：嗯。
   B：對方打來說 300 差不多 50，差不多一半！
12、（96年11月4日16時11分，偵卷第104至105頁）
   B：他現在就是那邊又打來跟他吵這個！
   A：嗯。
   B：他是說叫我們示範給他們看，我說沒必要啦！反正就是有
      辦法處理這麼多出來啦！他們要配合就來啦，不要就算了
      ！
   A：嗯。
   B：我跟他們說當初人員就叫他們要撤換了！自己不要，要繼
      續相信那個人。
   A：嗯。
   B：反正我們就是保證就是有這樣子，對不對？
   A：嗯，有，保證！
   B：90 到 100，對不對？
   A：嗯。對！B：所以就不用理他！叫我們的人再進去教他們
      不可能啦！
   A：怎麼可能！
   B：他說還是我們找個地方示範給他們看，我說不可能啦！一
      樣要示範，我自己處理就好了！去處理一趟給他們看幹嘛
      ！
   A：嗯，對阿。
   B：我跟他們說我們去處理我們的事，要就要，不要就拉倒！
   A：你是明天要回來嗎？
   B：應該是後天早上啦！有事情的話，我就明天回去，有事嗎
      ？
   A：沒什麼事阿。
   B：那就等禮拜二早上回去！那你那邊如果禮拜二弄好的話，
      就直接出去。
   A：好阿。
   B：我現在換這支喔！
   A：好。
   B：兩支都可以打，就是另外36沒有用！
   A：喔，好。
13、（96年11月10日16時20分，偵卷第133、135頁）
   B：我是覺得說，可不可以弄一小筆錢，來增加一下我們的裝
      備。
   A：那就是要等他拿錢來，連房租都繳不出來。
14、（96年11月12日12時16分，偵卷第136頁）
   B：睡著了？
   A：沒有，一大早直接拿回去，他們先拿試用的回去，煒哥，
      要有心理準備，價錢不漂亮。
15、（96年11月18日15時40分，偵卷第137頁）
   B：你看品質可不可以跟原來那樣。
   A：好。
   B：現在變很多，是沒錯，但是品質不行。
   A：好，我跟他聯絡。